臺灣高雄地方法院刑事判決　　　　　　　95年度易字第2557號
公　訴　人　臺灣高雄地方法院檢察署檢察官
被　　　告　甲○○
上列被告因竊盜案件，經檢察官提起公訴（95年度偵字第23423
號），本院判決如下：
    主    文
甲○○無罪。
    理    由
一、公訴意旨係以：被告甲○○基於意圖為自己不法所有之概括
    犯意，先於民國95年4 、5 月間某日，在其位於高雄市鼓山
    區○○○路71號4 樓住處，竊取母親丙○○所有，置於書房
    桌上之護照1 本；復於95年6 月底，在上址竊得丙○○所有
    台北富邦銀行鼓山分行存摺（下稱系爭存摺）1 本。嗣經丙
    ○○發現上情並追問，被告始於95年7 月3 日將上開護照及
    存摺交還丙○○，因認被告涉有刑法第320 條第1 項連續竊
    盜罪嫌云云。
二、按被告以外之人於審判外之陳述，雖不符前4 條之規定，而
    經當事人於審判程序同意作為證據，法院審酌該言詞陳述或
    書面陳述作成時之情況，認為適當者，亦得為證據，刑事訴
    訟法第159 條之5 定有明文；其立法理由在於傳聞證據未經
    當事人之反對詰問予以核實，乃排斥其證據能力。惟當事人
    如放棄對原供述人之反對詰問權，於審判程序表示同意該等
    傳聞證據可作為證據，此時，法院除認該傳聞證據欠缺適當
    性外，自可承認其證據能力。經查，關於本判決所引下列屬
    於審判外陳述之傳聞證據，公訴人、被告於審判程序均同意
    作為證據，且經本院審酌該證據作成情況均無不適當之情形
    ，是依上開規定，認得作為本案證據。
三、按犯罪事實應依證據認定之，無證據不得認定犯罪事實；又
    不能證明被告犯罪者，應諭知無罪之判決，刑事訴訟法第15
    4 條第2 項、第301 條第1 項分別定有明文。再者，認定不
    利於被告之事實，須依積極證據，苟積極證據不足為不利於
    被告事實之認定時，即應為有利於被告之認定，更不必有何
    有利之證據，且告訴人之告訴，係以使被告受刑事訴追為目
    的，是其陳述是否與事實相符，仍應調查其他證據以資審認
    ，最高法院30年度上字第816 號判例、52年度台上字第1300
    號判例參照。
四、公訴人認被告涉有前揭連續竊盜犯嫌，無非係以告訴人丙○
    ○之指訴、被告之供述、本院高雄簡易庭95年度雄簡字第54
    16號卷附被告所提民事異議狀（下稱系爭民事異議狀）為其
    論據。訊據被告固坦承未經同意取走丙○○護照及系爭存摺
    之事實，惟堅詞否認有何連續竊盜罪嫌，辯稱：案發當時我
    已經搬離，將所有房屋讓給我母親丙○○1 人居住；我取走
    丙○○護照及系爭存摺純粹是作為民事訴訟證據之用，都是
    取走後5 、6 天左右，即趁丙○○不在時進入該處歸還，我
    取走上開物品完全沒有不法所有之意圖等語。經查：
  (一)被告確因爭執給付予丙○○之生活費應僅計算至丙○○離台
    出境時止，乃提供丙○○護照及內頁影本，證明丙○○出境
    日期為94年9 月27日，並附於95年6 月2 日系爭民事異議狀
    ，向本院提起債務人異議之訴，此業經本院調取95年度雄簡
    字第5416號卷宗（下稱系爭債務人異議之訴）查閱無訛，並
    有系爭民事異議狀在卷可稽（見偵卷第20至29頁），足見被
    告辯稱擅取丙○○護照1 本之目的係在用作訴訟證明之用，
    係屬可採。
  (二)被告雖始終未於前揭債務人異議之訴中提出其擅取之系爭存
    摺以為陸續匯款共新台幣（下同）82,000元予丙○○之證據
    ，業經本院調取該卷宗核閱無誤；然公訴人所指被告取走系
    爭存摺之時間既在95年6 月底，即在被告提出系爭民事異議
    狀（95年6 月2 日）之後，則當時尚未取得系爭存摺之被告
    ，自無從以之作為證據提出於法院，此乃事理之當然；另被
    告辯稱：起訴之後亦未提出該存摺作為證據，係因丙○○不
    爭執匯款情事之故等語，核與丙○○於該民事訴訟第1 次言
    詞辯論時所稱：甲○○陸續匯了82,000元到我富邦銀行帳戶
    等語相符，此有該筆錄影本1 份可憑（見院卷第35、36頁）
    ，是丙○○既對被告匯款情事、金額俱無爭執，則被告因而
    未提出擅取之系爭存摺以為證，即屬合乎常情。參以被告提
    出該民事訴訟訴，主要係爭執已清償包括當場給付之15,000
    元現金，及匯至丙○○系爭存摺帳戶之82,000元款項等情，
    有系爭民事異議狀可佐（見偵卷第21頁），是以被告對於前
    開給付情事於訴訟上自負有積極舉證之責，故被告辯稱擅取
    系爭存摺之目的是要用作訴訟之證明等語，即與系爭民事異
    議狀之記載相符，得予採信。
  (三)告訴人雖指訴被告擅取其護照、存摺，長期未歸還，顯係基
    於不法所有之意圖，為阻止其出國旅行及支配財產云云；然
    被告堅稱兩者分別於取走後5 、6 天左右即歸還等語，則告
    訴人關於此部分之指訴，已有疑義；參以被告以丙○○為債
    務人異議之訴被告，業於95年6 月2 日起訴，並於起訴狀內
    附具丙○○護照影本，已如前述，顯然被告並無隱瞞其持有
    丙○○護照之事實，則在此情形下，丙○○既得隨時要求被
    告返還，被告如何可能阻止丙○○出國旅行？況被告係碩士
    學歷從事金融工作者，而告訴人係有多次出國經驗並具有高
    職教育程度之人，此有丙○○護照影本、警詢筆錄2 份足憑
    （見警卷第1 、5 頁、偵卷第22頁），兩人當知護照、存摺
    若遺失僅需申請補發即可，且存摺補發即刻可完成，並得立
    即恢復帳戶存提領作業，則被告雖取走丙○○護照、存摺，
    顯然不可能使丙○○產生無法出國、領款之誤認，或事實上
    造成該結果之發生；且被告復無併同取走系爭存摺印鑑章、
    或提領該帳戶金錢之事實，顯見告訴人之指訴尚欠缺補強證
    據足資佐證，自難信為真實。又告訴人於警詢及偵查中亦分
    別證稱：我發現東西不見後，有打電話向被告求證，被告承
    認護照、存摺是他拿走的，還說是要拿給法官看等語（見警
    卷第5 頁反面、偵卷第4 頁），益見被告辯稱取走護照、存
    摺純粹是作為民事訴訟證據之用，係屬可採；是難認被告係
    分別基於不法所有意圖而擅取該護照、存摺，自與竊盜之犯
    行有間。
五、綜上所述，關於被告涉犯連續竊盜罪嫌，公訴人所指之前揭
    證據，既未達通常一般人均不致於有所懷疑，得以確信被告
    確有前開犯行，亦即仍有合理懷疑存在，當無從形成被告有
    罪之確信；復經本院調查亦無其他證據，足認被告有何本件
    連續竊盜犯行，揆諸首揭法條及判例意旨，應諭知被告無罪
    之判決。
據上論斷，應依刑事訴訟法第301 條第1 項，判決如主文。
本案經檢察官乙○○到庭執行職務。
中　　華　　民　　國　　96　　年　　2 　　月　　16　　日
　                鳳山刑事第二庭  審判長法  官  黃建榮
                                        法  官  譚德周
                                        法　官  洪珮婷
以上正本證明與原本無異。
如不服本判決，應於收受送達後10日內向本院提出上訴書狀。
中　　華　　民　　國　　96　　年　　2 　　月　　16　　日
　　　　　　　　　　　　　　　　　　　　書記官  賴朱梅
